臺灣臺南地方法院民事判決　九十三年度訴字第六一六號
　　原　　　告　柯氏營造有限公司
　　法定代理人　甲○○
　　被　　　告　中國農民銀行股份有限公司
　　法定代理人　乙○○
　　訴訟代理人　丙○○
右當事人間分配表異議之訴事件，本院於民國九十三年六月二十五日言詞辯論終結，
判決如左：
  主      文
原告之訴駁回。
訴訟費用由原告負擔。
  事      實
甲、原告方面：
一、聲明：
（一）本院九十二年度執字第二五七四五號給付票款強制執行事件民國九十三年二月
      二十三日分配表所列被告之債權額新台幣肆拾萬元以及利息貳拾萬玖仟捌佰捌
      拾伍元不得列入分配。
（二）訴訟費用由被告負擔。
二、陳述：
    本院九十二年度執字第二五七四五號給付票款強制執行事件，被告即執行債權人
    聲請就原告即執行債務人所有坐落台南縣新化鎮○○段七七四、七七四之一、七
    七五、七七五之一、七七六、七七六之一地號土地暨其上同段四七五建號門牌號
    碼台南縣新化鎮○○街一三一號八樓之二房屋為強制執行拍賣，並於民國九十三
    年二月五日以新台幣（以下同）捌拾玖萬壹仟元拍定，執行法院並於九十三年二
    月二十三日製作分配表，定於九十三年三月二十九日分配，然依據上開分配表內
    容所載，被告即執行債權人所列舉參與分配之債權，其中陸拾貳萬零捌佰陸拾貳
    元及其利息部分，原告並不爭執，然就被告即執行債權人所提出參與分配之肆拾
    萬元及其利息貳拾萬玖仟捌佰捌拾伍元部分債權，原告並未積欠被告此一債務，
    被告雖提出該債權之執行名義即本院八十四年度南簡字第一一五九號給付票款判
    決，然該判決內所載之發票人林金富、發票日為八十四年五月十七日、票面金額
    為肆拾萬元、付款人為台南區中小企業銀行仁德分行之支票一紙，原告並未於上
    開支票上背書，自不應負票據背書責任，是被告以該債權提出於九十二年度執字
    第二五七四五號給付票款強制執行事件參與分配，即未有據。
三、證據、提出本院九十二年度執字第二五七四五號給付票款強制執行事件九十三年
    二月二十三日分配表影本一紙。
乙、被告方面：
一、聲明：
（一）原告之訴駁回。
（二）訴訟費用由原告負擔。
二、陳述：
    原告所有坐落台南縣新化鎮○○段七七四、七七四之一、七七五、七七五之一、
    七七六、七七六之一地號土地暨其上同段四七五建號門牌號碼台南縣新化鎮○○
    街一三一號八樓之二房屋業經本院九十二年度執字第二五七四五號給付票款強制
    執行事件為拍定，並進行分配，然原告提起分配表異議之訴，並非對於分配金額
    有意見，而是對上開執行案件之分配表所載債權之實體有所爭執，且其所爭執之
    事實，係發生於執行名義成立前，根據強制執行法第四十一條第二項規定，債務
    人對於有執行名義而參與分配之債權人為異議，僅得以強制執行法第十四條規定
    之事由提起分配表異議之訴，因此，原告所提起本件分配表異議之訴，與上開之
    要件不符，應予駁回。
三、證據：提出本院八十四年度南簡字第一一五九號宣示判決筆錄一紙、確定證明書
    一紙為證。
丙、本院依職權調閱本院九十二年度執字第二五七四五號給付票款強制執行卷及本院
    八十四年度南簡字第一一五九號給付票款案卷。
  理      由
一、按強制執行之債權人或債務人，對於分配表所載各債權人之債權或分配金額有不
    同意者，得於分配期日一日前向執行法院為異議，經執行法院認為正當，但因到
    場之債務人及有利害關係之他債權人為反對之陳述，或未到場之債務人及債權人
    收受更正分配表三日內為反對之陳述，致使異議未終結者，為異議之債權人或債
    務人，得向執行法院對為反對陳述之債權人或債務人提起分配表異議之訴，並應
    於分配期日起或收受反對陳述通知之日起十內日向執行法院為起訴之證明；強制
    執行法第三十九條第一項、第四十條第一項、第四十條之一第一項、第二項、第
    四十一條第一項、第三項定有明文；而強制執行程序中，債權人或債務人對於分
    配表聲明異議，其他債權人或債務人於分配期日未到場，執行法院未依聲明異議
    更正分配表，而將聲明異議狀送達其他債權人及債務人，其他債權人或債務人就
    聲明異議為反對陳述者，聲明異議人對反對陳述之其他債權人或債務人提起分配
    表異議之訴，應類推適用強制執行法第四十一條第四項規定，亦即聲明異議人對
    其他債權人或債務人提起異議之訴之十日期間，應自受執行法院通知有反對陳述
    之日起算，而非自分配期日起算（最高法院八十八年度台抗字第一九一號裁判參
    照）；查本院九十二年度執字第二五七四五號給付票款強制執行事件，就原告所
    有坐落台南縣新化鎮○○段七七四、七七四之一、七七五、七七五之一、七七六
    、七七六之一地號土地暨其上同段四七五建號門牌號碼台南縣新化鎮○○街一三
    一號八樓之二房屋拍賣，於九十三年二月五日以捌拾玖萬壹仟元拍定，執行法院
    並於九十三年二月二十三日製作分配表，定於九十三年三月二十九日分配之情，
    業經本院調閱九十二年度執字第二五七四五號給付票款強制執行卷核閱屬實，有
    拍賣公告、拍賣筆錄、分配表各一紙在上開卷可證，而本件原告即上開執行案件
    執行債務人於分配期日前之九十三年三月二十六日對上開分配表提出異議，執行
    法院未依聲明異議而更正分配表，而係將原告之聲明異議狀送達於被告即執行債
    權人，經被告即執行債權人於九十三年四月六日具狀為反對之陳述，執行法院乃
    於九十三年四月九日通知原告有執行債權人之反對陳述，該通知於九十三年四月
    十四日送達原告，原告嗣於九十三年四月十六日對被告即執行債權人提起本訴，
    亦有原告之異議狀、被告之呈報狀及送達證書各一紙在執行卷可據，原告提起本
    件異議之訴，既係在上開反對陳述狀送達原告後之十日內，其起訴為合法，合先
    敘明。
二、本件原告起訴主張：本院九十二年度執字第二五七四五號給付票款強制執行事件
    ，被告即執行債權人聲請就原告即執行債務人所有坐落台南縣新化鎮○○段七七
    四、七七四之一、七七五、七七五之一、七七六、七七六之一地號土地暨其上同
    段四七五建號門牌號碼台南縣新化鎮○○街一三一號八樓之二房屋為強制執行拍
    賣，並於九十三年二月五日以捌拾玖萬壹仟元拍定，執行法院並於九十三年二月
    二十三日製作分配表，定於九十三年三月二十九日分配，然依據上開分配表內容
    所載，被告即執行債權人所列舉參與分配之債權，其中陸拾貳萬零捌佰陸拾貳元
    及其利息部分，原告並不爭執，然就被告即執行債權人所提出參與分配之肆拾萬
    元及其利息貳拾萬玖仟捌佰捌拾伍元部分債權，原告並未積欠被告此一債務，被
    告雖提出該債權之執行名義即本院八十四年度南簡字第一一五九號給付票款判決
    ，然該判決內所載之發票人林金富、發票日為八十四年五月十七日、票面金額為
    肆拾萬元、付款人為台南區中小企業銀行仁德分行之支票一紙，原告並未於上開
    支票上背書，自不應負票據背書責任，是被告以該債權提出於九十二年度執字第
    二五七四五號給付票款強制執行事件參與分配，即未有據等語。並聲明：（一）
    本院九十二年度執字第二五七四五號給付票款強制執行事件民國九十三年二月二
    十三日分配表所列被告之債權額新台幣肆拾萬元以及利息貳拾萬玖仟捌佰捌拾伍
    元不得列入分配。（二）訴訟費用由被告負擔。被告則以：原告所有坐落台南縣
    新化鎮○○段七七四、七七四之一、七七五、七七五之一、七七六、七七六之一
    地號土地暨其上同段四七五建號門牌號碼台南縣新化鎮○○街一三一號八樓之二
    房屋業經本院九十二年度執字第二五七四五號給付票款強制執行事件為拍定，並
    進行分配，然原告提起分配表異議之訴，並非對於分配金額有意見，而是對上開
    執行案件之分配表所載債權之實體有所爭執，且其所爭執之事實，係發生於執行
    名義成立前，根據強制執行法第四十一條第二項規定，債務人對於有執行名義而
    參與分配之債權人為異議，僅得以強制執行法第十四條規定之事由提起分配表異
    議之訴，因此，原告所提起本件分配表異議之訴，與上開之要件不符，應予駁回
    等語。並聲明：（一）原告之訴駁回。（二）訴訟費用由原告負擔。
三、
（一）按債務人對於有執行名義而參與分配之債權人為異議者，僅得以第十四條規定
      之事由提起分配表異議之訴；強制執行法第四十一條第二項定有明文；又執行
      名義成立後，如有消滅或妨礙債權人請求之事由發生，債務人得於強制執行程
      序終結前，向執行法院對債權人提起異議之訴，如以裁判為執行名義，其為異
      議原因之事實發生於前訴訟言詞辯論終結後者，亦得主張之；執行名義無確定
      判決同一之效力者，於執行名義成立前，如有債權不成立或消滅或妨礙債權人
      請求之事由發生，債務人亦得於強制執行程序終結前提起異議之訴。強制執行
      法第十四條第一項、第二項亦有明文；是執行債務人對於參與分配之債權人提
      起分配表異議之訴，如參與分配之債權人所據以參與分配之依據有執行名義，
      且該執行名義與確定判決有同一之效力者，債務人僅能就執行名義成立後，如
      該執行名義為裁判者，亦僅能就該訴訟言詞辯論終結後，有發生消滅或妨礙債
      權人請求之事由存在為主張。
（二）而原告固主張被告即執行債權人於九十二年度執字第二五七四五號給付票款強
      制執行事件所列舉參與分配之債權額肆拾萬元及其利息貳拾萬玖仟捌佰捌拾伍
      元部分，原告並未積欠被告此一債務，被告所提出該債權之執行名義即本院八
      十四年度南簡字第一一五九號給付票款判決所載之發票人為林金富、發票日為
      八十四年五月十七日、票面金額為肆拾萬元、付款人為台南區中小企業銀行仁
      德分行之支票一紙，原告並未於上開判決所載之支票上背書，是被告以該債權
      提出於九十二年度執字第二五七四五號給付票款強制執行事件分配，即未有據
      等語。然被告於九十二年度執字第二五七四五號給付票款強制執行事件所參與
      分配之債權額肆拾萬元及其利息部分，其原始之執行名義為八十四年度南簡字
      第一一五九號民事判決之情，業據本院調閱九十二年度執字第二五七四五號給
      付票款強制執行卷及本院八十四年度南簡字第一一五九號給付票款案卷核閱屬
      實，且為兩造所不爭執，自為真實；而該執行名義即八十四年度南簡字第一一
      五九號民事判決內容，係以原告於上開支票內為背書，依法應負支票背書人責
      任，而判決原告應給付該支票之票面金額肆拾萬元及法定遲延利息，又該判決
      已經於八十五年一月二十四日確定之情，則有上開判決、判決確定證明書各一
      紙在上開民事卷宗內可據，則依據前開說明，本件原告即九十二年度執字第二
      五七四五號執行案件債務人，提起本件分配表異議之訴，僅能就該八十四年度
      南簡字第一一五九號給付票款案件言詞辯論終結後，有發生消滅或妨礙執行債
      權人請求之事由為主張。
（三）然本件原告所主張其未於上開本院八十四年度南簡字第一一五九號給付票款案
      件判決內容所載支票內為背書之事由，並非為八十四年度南簡字第一一五九號
      給付票款案言詞辯論終結後所發生消滅或妨礙被告即執行債權人請求之事由，
      另外，原告亦陳述並未清償上開票款等語（見本院九十三年六月二十五日言詞
      辯論筆錄），此外，原告復未提出於上開八十四年度南簡字第一一五九號民事
      案件言詞辯論終結後有何消滅或妨礙被告請求之事由發生之主張，則原告提起
      本件分配表異議之訴，即與上開要件未符，而無理由，應予駁回。
四、結論：原告之訴為無理由，依民事訴訟法第七十八條，判決如主文。
中　　　華　　　民　　　國　　九十三　　年　　　七　　　月　　　九　　日
                              臺灣臺南地方法院民事第二庭
~B法　　　官　陳杰正
右為正本係照原本作成
如對本判決上訴，須於判決送達後廿日內向本院提出上訴狀
中　　　華　　　民　　　國　　九十三　　年　　　七　　　月　　　九　　日
~B法院書記官　鄭佩玉
